臺灣臺北地方法院刑事判決　　　　　　 100年度易字第1332號
公　訴　人　臺灣臺北地方法院檢察署檢察官
被　　　告　何宜珊
上列被告因傷害案件，經檢察官提起公訴（100年度偵字第4141
號），本院判決如下：
    主  文
何宜珊傷害人之身體，處拘役肆拾日，如易科罰金，以新台幣壹
仟元折算壹日。
    事  實
一、何宜珊與何慧純為姊妹，二人間具有家庭暴力防治法第3條
    第4款所定之家庭成員關係，二人平日感情不睦。何宜珊於
    民國100年1月6日下午6時許，在台北市○○區○○路423 巷
    3弄6號2樓，因午睡被何慧純吹頭髮之聲音吵醒，雙方一言
    不合，發生爭執，何宜珊竟基於傷害人身體之犯意，徒手毆
    打何慧純，並與何慧純產生拉扯，致何慧純受有左側臉部挫
    傷、紅腫、頸部挫傷、擦傷、背部挫傷、紅腫、擦傷等傷害
    。
二、案經何慧純訴由臺灣臺北地方法院檢察署檢察官偵查起訴。
    理  由
一、證據能力
    按被告以外之人於審判外之陳述，雖不符刑事訴訟法第159
    條之1、159條之2、159條之3、159條之4等規定，而經當事
    人於審判程序同意作為證據，法院審酌該言詞陳述或書面陳
    述作成時之情況，認為適當者，亦得為證據。當事人、代理
    人或辯護人於法院調查證據時，知有第159條第1項不得為證
    據之情形，而未於言詞辯論終結前聲明異議者，視為有前項
    之同意，刑事訴訟法第159條之5定有明文。本案當事人就下
    述證據方法之證據能力，於言詞辯論終結前均未異議，而經
    本院審酌各該證據方法之作成時，並無其他不法之情狀，均
    適宜為本案之證據，依刑事訴訟法第159條之5之規定，有證
    據能力。
二、訊據被告何宜珊固然坦承於上揭時地有與告訴人何慧純扭打
    之事實，惟矢口否認有何傷害之犯行，辯稱：當天何慧純吵
    醒我，就扯我頭髮、項鍊，是何慧純先打我，二人就扭打在
    一起云云，惟查：
  (一)上開犯罪事實，業據證人即告訴人何慧純於本院審理時證稱
    ：當天在台北市○○區○○路423巷3弄6號2樓，是因為口角
    ，被告在沒有防備的情況下，從背後攻擊，原本被告在房間
    睡覺，後來我就開始吹頭髮，聲音很大聲，被告就從房間破
    口大罵，罵我「賤人」，我就與她對罵，後來我不理她進去
    房間，沒有想到被告從背後抓住我開始徒手攻擊，以手打我
    的臉部以及胸部，何宜珊是以手直接敲我的腰椎，臉部的部
    份是何宜珊有留指甲，以指甲抓住我的臉部以及脖子那邊。
    後來是警察要我到北醫那邊驗傷，我那時候有向被告說我的
    腰椎已經被她弄受傷了，但是那一天她還是攻擊我的腰椎，
    我沒有想到自家人還是下手那麼重，照片是被告把我抓傷驗
    傷完後拍的等語（見本院卷第25頁背面至第27頁）；且被告
    於本院審理時供稱：我與何慧純打架2次都是何慧純先動手
    的，我並沒有從背後攻擊何慧純，抓她頭髮的部分，是因為
    我們二個人打起來，何慧純抓我的頭髮不放，是因為何慧純
    一回來就在房間罵我，她在廁所吹頭髮，我母親問她說妳為
    什麼大小聲，何慧純拿著吹風機說怎樣怎樣，所以我才與何
    慧純發生衝突，那天我們二個人打起來，才從廁所打到我母
    親房門口等語（見本院卷第27頁背面），並有台北醫學大學
    附設醫院診斷證明書、告訴人受傷之照片等在卷可稽（見10
    0年度他字第1282號偵查卷第4、11、12頁），顯見被告確實
    有與告訴人發生爭執並因此出手傷害告訴人之行為。至於被
    告雖主張自己係與告訴人扭打互毆，惟亦自承並未去驗傷，
    且縱告訴人亦有出手攻擊而屬二人互毆之情形，亦屬告訴人
    是否亦應負傷害罪責之問題而已，無礙於本件被告傷害罪之
    成立。被告否認傷害犯行云云，尚非可採。
  (二)綜上所述，被告所辯，為卸責之詞，不足採信。本件事證明
    確，被告所為犯行堪以認定，應依法論科。
三、核被告所為，係犯刑法第277條第1項之普通傷害罪。被告與
    告訴人係家庭暴力防治法第3條第4款所定之家庭成員，是被
    告對於告訴人之傷害行為，亦屬家庭暴力防治法第2條第2款
    之家庭暴力罪，惟因家庭暴力防治法對於家庭暴力罪並無科
    處刑罰之規定，是僅依上開刑法罪名之規定予以論罪科刑即
    足。爰審酌被告與告訴人為姊妹，僅因口角爭執即出手拉扯
    ，並進而造成告訴人受有傷害，其犯罪之動機、目的、手段
    之輕重、知識程度、所生危害之大小、及犯罪後迄未能以和
    平理性方式平息紛爭等一切情狀，量處如主文所示之刑，並
    諭知易科罰金之折算標準。
據上論斷，應依刑事訴訟法第299 條第1 項前段，刑法第277 條
第1項、第41條第1項前段，刑法施行法第1條之1第1項，判決如
主文。
本案經檢察官郭郁到庭執行職務。
中    華    民    國   100    年    8     月    19    日
                  刑事第七庭    審判長法  官  林庚棟
                                      法  官  林勇如
                                      法  官  章曉文
以上正本證明與原本無異。
如不服本判決應於收受送達後10日內向本院提出上訴書狀，並應
敘述具體理由；其未敘述上訴理由者，應於上訴期間屆滿後20日
內向本院補提理由書（均須按他造當事人之人數附繕）「切勿逕
送上級法院」。
                                      書記官  林義盛
中    華    民    國   100    年    8     月    19    日
附錄本案論罪法條
中華民國刑法第277條
傷害人之身體或健康者，處3年以下有期徒刑、拘役或1千元以下
罰金。
犯前項之罪因而致人於死者，處無期徒刑或7年以上有期徒刑；
致重傷者，處3年以上10年以下有期徒刑。